【裁判字號】    95,訴,301
【裁判日期】    950918
【裁判案由】    清償債務等
【裁判全文】
臺灣臺北地方法院民事判決               95年度訴字第301號
原      告  強訊郵通股份有限公司
法定代理人  乙○○
訴訟代理人  丙○○
被      告  丁○○
訴訟代理人  葉大慧律師
上列當事人間清償債務等事件，本院於民國九十五年八月二十八
日言詞辯論終結，判決如下：
    主  文
原告之訴及假執行之聲請均駁回。
訴訟費用由原告負擔。
    事實及理由
一、原告起訴主張其與訴外人中華開發金融控股股份有限公司（
    下稱開發金控公司）簽訂郵件處理合約，合約內容係其負責
    以普通郵件方式投遞中華開發人雜誌約50萬件。被告前任職
    開發金控公司董事長之際，適值開發金控公司預定於民國93
    年4月5日召開93年度股東會，並於該日股東會選舉董事及監
    察人。被告擬參選該次股東會董事，俾角逐連任董事長一職
    。因而，93年3月份計497,663件雜誌之投遞方式係因應被告
    之指示而完成。首先，被告於93年2月底提供特定股東名單
    ，私自委託原告利用投遞開發金控公司交寄中華開發人雜誌
    之機會，代收取委託書。為完成委託工作，原告旋即因應訂
    定「有關中華開發雙掛號投遞注意事項」於掛號投遞被告私
    自委託109,675件中華開發人雜誌與開發金控特定股東時，
    順便收取委託書，開發金控特定股東則以交付委託書換取燦
    坤咖啡機兌換券。其次，其他387,988件中華開發人雜誌，
    原告遵從被告指示，依上開合約書規定，以普通雜誌投遞。
    開發金控公司的委託書徵求戰白熱化，囿於時間、空間限制
    ，被告遂出奇招委託原告掛號投遞及代收取委託書。因而，
    原被告間僅有私自委託之諾成契約，由被告親自告知原告掛
    號投遞及代收取方式後，其他相關事宜即由當時任職開發金
    控公司董事會秘書處組長甲○○居間處理。又甲○○於原告
    完成委託工作後，指示付款事宜，查原告投遞普通雜誌
    387,988件，計新台幣（下同）705,437元，掛號投遞雜誌
    109,675件，計1,227,983元，代收取委託書3,691件，計
    193,778元，總計2,127,198元。起先甲○○指示原告將其中
    帳款193, 778元之統一發票開立被告家族所有之敏理投資股
    份有限公司（下稱敏理公司），其中帳款1,933,422元之統
    一發票開立開發金控公司，俾便付款。嗣上大郵差代收取委
    託書消息經媒體揭露後，甲○○又變更指示，囑咐原告將其
    中帳款1,421,761元（即被告私自委託之掛號投遞雜誌與代
    收取委託書之費用總和）之統一發票開立敏理公司，其中帳
    款705,437元（即普通郵件投遞雜誌之費用）之統一發票開
    立開發金控公司之協力廠商恆業事務用品股份有限公司（下
    稱恆業公司），恆業公司並於93年9月8日開立票號CK000000
    0號之支票1紙支付款項。而被告應負之掛號投遞雜誌及代收
    取委託書之費用，屢經催告仍置之不理，被告委託原告掛號
    投遞雜誌及代收取委託書事宜，原告依約完成，被告欠款共
    1,421,761元未為清償，爰提起本件訴訟等語。爰聲明：被
    告應給付原告1,421,761元，及自起訴狀繕本送達翌日起至
    清償日止，按年利率5%計算之利息，並願供擔保請准宣告假
    執行。
二、被告則以：被告並無委託原告郵遞中華開發人雜誌，更無委
    託其徵求委託書一事。若有委託徵求委託書之契約亦係存在
    於原告與甲○○間，與被告無涉，從證人甲○○、邱文瑞之
    證言，足以證明一開始是甲○○委託蒐購委託書，而且指定
    要給陳年春等人又交付在甲○○處，若有契約關若有契約關
    係亦應存在於甲○○與原告間，至於甲○○蒐購之動機及帶
    邱文瑞來見被告是否在於利用被告之身份誠屬可疑，查上市
    公司改選董監事之委託書在市場上有一定之價額，此為眾所
    週知事實，甲○○所蒐購之委託書是否在於賺取差額或真為
    陳年春收取？另原告作為委託代為處理徵求事務者，並未將
    其名稱、地址、電話載明於委託書之書面及廣告送達公司及
    副知證期會，違背使用規則第7條、第8條之規定，該違背法
    令所禁止之行為不能認為有效，其因該行為所生之債權債務
    關係，亦不能行使請求權，原告無論係受公司之委託或受甲
    ○○個人之委託，依法均不能為請求等語置辯。
三、按當事人主張有利於己之事實者，就其事實有舉證責任，民
    事訴訟法第277條定有明文。又按請求履行債務之訴，除被
    告自認原告所主張債權發生原因之事實外，應先由原告就其
    主張此項事實，負舉證之責任，必須證明其為真實後，被告
    於其抗辯事實，始應負證明之責任，此為舉證責任分擔之原
    則（最高法院43年度台上字第377號判例要旨參照）。本件
    原告主張被告於93年2月底委託其利用開發金控公司郵遞中
    華開發人雜誌之機會代為收取委託書，惟為被告所否認，而
    契約係指二人之意思表示一致而成之雙方行為，揆諸前揭規
    定，原告應就兩造間存在委託收取委託書契約之事實負舉證
    責任。經查，證人即前開發金控公司董事會秘書甲○○到庭
    結證稱「（法官：93年2月底有無聯繫原告在投遞中華開發
    人雜誌時，順便收取委託書？）有。」、「（法官：是何人
    指示？）當時遇到董監事改選，改選條件需要有股權，因為
    開發的股權分散，且股東人數接近五十萬人，開股東會需要
    蒐集委託書，讓會議可以開成，那年剛好是董監事改選年度
    ，其中一位董監事候選人陳年春，跟我認識很久，我想幫他
    蒐集委託書，他也是當時的徵求人，所以才想到利用寄中華
    開發人雜誌的機會蒐集委託書。」、「（法官：為何要開抬
    頭為敏理投資公司發票？）因為本來委託書是要給陳年春，
    可是後來委託書都沒有交出去，因為我在簽了原證6號保證
    書後，隔一、二天開發金控開董事會，董監事質疑為何我去
    簽保證書，所以我不敢將蒐集的委託書送給陳年春。」、「
    （法官：是何人指示你發票要開敏理公司的抬頭？）沒有人
    告訴我，因為開發金控無法出帳，我們就會找投資公司出帳
    。」、「（法官：為何不直接找陳年春？）因為陳年春從頭
    到尾都不知道這件事。」、「（法官：那你是受何人指示去
    蒐集委託書？）我就是負責蒐集委託書工作。」、「（法官
    ：幫何人蒐集？）幫公司派。」、「（法官：為何一開始說
    是幫陳年春蒐集委託書？）因為我認識陳年春，且他是公司
    派。」、「（法官：既然陳年春事先不知情，那你打算要請
    何人支付這筆費用？）公司派除了找原告，還有找元大，金
    鼎、台證、福客多，這些都是有向主管機關申報的，但是原
    告這邊沒有向主管機關申報，是我私下委託原告蒐集。因為
    委託書後來不能使用，所以我無法向陳年春請款，我只好看
    敏理公司可否付錢。」、「（法官：為何會找敏理公司付錢
    ？）因為向福客多簽約，也是敏理公司簽約的。我沒有想到
    敏理公司不會付錢，因為敏理公司也是候選人，而且也有選
    上，我認為敏理公司同屬公司派，又是投資公司，在我的觀
    念，應該由敏理公司出帳。」、「（法官：請敏理公司出帳
    ，有無向被告請示？）沒有。」等語，是由證人甲○○之證
    詞，無從證明被告有授權甲○○委託原告收取委託書之行為
    。而證人即原告公司副董事長邱文瑞到庭證稱：「（法官問
    ：甲○○蒐購委託書是跟你接洽？）是」、「當時接洽窗口
    是我，一開始是甲○○接洽，後來是被告出面，我在被告的
    辦公室見過被告兩次面……陳明祥、陳重慶、陳年春三人是
    甲○○告訴我的，我沒有看過他們三人，我以常理判斷，他
    們三人是被告競選董事長時要來支持她的，一開始，甲○○
    告訴我，這筆錢要向中華開發要，可是後來結果，被告沒有
    當選，甲○○就告訴我，雜誌部分，向恆業公司請款，其餘
    部分向敏理公司請款。」等語，而就原告公司副總經理邱文
    瑞與被告之會面過程，證人甲○○證稱：「（被告訴訟代理
    人：是否知道證人邱文瑞有與被告見面？）兩次都是我引見
    ，我有在場，談的時間大約三十分鐘左右，第一次談的是有
    關原告公司的管理員工問題，沒有談到委託書的事情，第二
    次是我主動找邱文瑞見被告，談的內容是總統大選誰會贏。
    」、「（被告訴訟代理人：邱文瑞有無爭取大華公司郵遞業
    務？）有。」、「（被告訴訟代理人：你在場時，被告有無
    說要委託原告公司代收委託書？）沒有。」，證人邱文瑞亦
    證稱其與被告見面從頭到尾沒有提到「委託書」三個字等語
    ，是由證人邱文瑞之證言，亦無從證明被告有委託原告收取
    委託書之行為，而依原告提出之甲○○簽立之保證書，其上
    亦未提及被告委託原告公司徵求委託書之事。原告既無法證
    明兩造間就委託收取委託書乙事達成合意，則其依契約關係
    請求被告支付款項，即屬無據。
四、從而，原告依據契約關係，請求被告給付1,421,761元，及
    自起訴狀繕本送達翌日起至清償日止，按年利率5%計算之利
    息，為無不合，應予駁回。又原告之訴既經駁回，其假執行
    之聲請即失所附麗，應併予駁回。
五、因本案事證已臻明確，兩造其餘主張陳述及所提之證據，均
    毋庸再予審酌，附此敘明。
六、結論：原告之訴為無理由，依民事訴訟法第78條判決如主文
    。
中    華    民    國    95    年    9    月    18    日
                  民事第六庭    法  官  郭美杏
以上正本係照原本作成
如對本判決上訴，須於判決送達後20日內向本院提出上訴狀
中    華    民    國    95    年    9     月    19    日
                                書記官  潘惠梅


司法院資訊處製作；財團法人民間司法改革基金會備份。
